【裁判字號】    97,交聲,436
【裁判日期】    970630
【裁判案由】    聲明異議
【裁判全文】
臺灣臺南地方法院交通事件裁定        97年度交聲字第436號
原處分機關  交通部公路總局嘉義區監理所台南監理站
異議人即受
處分人      甲○○
上列受處分人因違反道路交通管理處罰條例案件，對於交通部公
路總局嘉義區監理所台南監理站，民國97年4月28日所為之裁決
處分（處分案號：嘉監南字第裁74-M00000000號），聲明異議，
本院裁定如下：
      主  文
異議駁回。
      理  由
一、原處分意旨略以：異議人即受處分人甲○○（下稱異議人）
    駕駛D6-7895號自小客車，於民國97年4月12日上午11時5分
    許，行經台南縣白河鎮台172線37公里處時，因變換車道時
    未使用方向燈。經台南縣警察局白河分局河東派出所員警 (
    以下稱舉發機關)予以製單舉發，嗣原處分機關即交通部公
    路總局嘉義區監理所臺南監理站，以異議人之違規事實明確
    ，乃依道路交通管理處罰條例（下稱處罰條例）第48條第1
    項第1款、第63條第1項第1款之規定，裁處異議人罰鍰新台
    幣（下同）900元，並記違規點數1點等語。
二、本件聲明異議意旨略以：本人有打方向燈，因方向機提早打
    回，所以不被警員接受，且執勤警員可能遭大貨車擋住視線
    而誤判，又違規並無證據，為此聲明異議，請求撤銷原處分
    云云。
三、汽車駕駛人變換車道前，未使用方向燈者，處600元以上180
    0元以下罰鍰，並記違規點數1點；處罰條例第48條第1項第1
    款、第63條第1項第1款，分別定有明文。
四、本院審酌：
  (一)異議人駕駛D6-7895號自小客車，於97年4月12日上午11時5
    分許，行經台南縣白河鎮台172線37公里處時，經舉發機關
    以「變換車道時未使用方向燈」為由，予以製單舉發，再經
    原處分機關依處罰條例第48條第1項第1款、第63條第1項第1
    款之規定，裁處異議人罰鍰900元，並記違規點數1點之事實
    ，有：
    裁決書。
    舉發通知單。
    等件為證，且為異議人所不否認，此部份事實當可認定。
  (二)經查：證人即舉發員警莊煥洋於本院調查中證稱：「本件是
    我舉發的，舉發當日，於舉發地點攔停車輛，發現異議人的
    車輛從內側轉到外側車道沒有打方向燈，所以攔停舉發。當
    天沒有其他車輛擋住視線。當天精神狀況很好。現場攔停，
    不會看錯，有核對車牌號碼應該不會錯。異議人說在交流道
    上有打方向燈，可能是提早彈回，但是舉發地點是距離交流
    道2公里以上。」(見本院卷第10至11頁)等語，已證述異議
    人違規事實明確，以及異議人縱有在交流道發生因方向盤轉
    動而使方向燈操縱桿提早彈回之情形，亦與異議人變道行駛
    是否打方向燈並無關聯。又舉發警員對於本件舉發程序及違
    規情形，陳述清楚而明確，經核應無誤看或誤為判斷之可能
    。另參以證人莊煥洋與異議人間，不僅未有任何怨隙，且係
    毫不相識之人，衡情證人應無設詞攀誣，或是虛構違規事實
    以陷害異議人之理。何況警員執行公務時，本身即受有行政
    懲處責任之監督，再其到庭具結作證，更係以刑事責任擔保
    其證言之真實性，故證人之上開證述內容，以及其所記錄舉
    發之本件違規事實，經核應無不可採信之處。
  (三)其次交通勤務警察或依法令執行交通稽查任務人員，開單舉
    發違反道路交通管理處罰條例所列之違規事實，經公路主管
    機關或警察機關所為之裁決處罰，本質上為行政處分，係公
    務員基於職務上權力，依法就特定之具體事件所為具公法上
    效果之單方行政行為，基於公務員為公法上行為具有公信力
    之原則，該行政行為當可被推定為真正，其據以依法處分之
    事實認定亦為正確無誤。此與民事訴訟法第355條第1項規定
    ：「文書，依其程式及意旨得認作公文書者，推定其為真正
    。」之情形相同。本此公信原則，立法者乃於道路交通管理
    處罰條例及高速公路交通管制規則等交通法規中制定相關規
    定，使交通勤務警察或依法令執行交通稽查任務人員，在特
    殊情形下，當場不能或不宜攔截製單舉發時，得當機處置而
    就違規事實予以逕行舉發（參見道路交通管理處罰條例第7
    條之2等規定），以達成維護交通秩序及公共安全之行政目
    的。反之，若謂公務員之一切行政行為，均需預留證據以證
    其實，則國家行政勢必窒礙難行，而且相關行政目的亦難以
    順利達成。據此，刑事訴訟法就犯罪證據有關之規定中，與
    屬行政秩序罰之交通違規裁罰本質不合之部分，自不在準用
    之列。再者，警方取締交通違規事件，其以照相、錄影、錄
    音等方式取證者，固足為違規之證明，惟警員當場舉發者，
    舉發之員警本身之目睹、耳聞，亦足為違規人違規之證明，
    非必所有之違規事件，均需有照相、錄影、錄音等科學證據
    方足為違規之證據。況警察執行勤務，事項繁瑣，且違規情
    形一過即逝，並非長期存在，何能要求警察必備有科學儀器
    取證？是本件縱無照片或錄影資料作為佐證，然異議人之違
    規行為既經證人莊煥洋警員證述明確，且其所述內容並無何
    矛盾或違背經驗法則之處，自得為本院判斷之依據。
  (四)又受處分人不服公路主管機關所為之處罰，依處罰條例第87
    條之規定向管轄地方法院聲明異議，自屬行政救濟程序，其
    舉證責任分配，應採民事訴訟上舉證責任分配原則，87年10
    月28日修正公布之行政訴訟法第136條同揭此旨，而明文規
    定準用民事訴訟法第277條舉證責任分配之原則。亦即先由
    行政機關就其如何履行相關正當法律程序，以及人民為何應
    受行政處罰之客觀違反法令行為，負證明責任。而受處罰人
    就行政機關已為相當證明之事項，亦須就其所辯，提出反證
    ，以動搖法院對其可能形成之不利心證。倘受處罰人始終未
    能提出反證，或雖提出，但所提之反證卻不足以動搖法院審
    酌行政機關所提出之相關事證後，對其所形成之不利心證評
    價，依據舉證責任分配之法則，法院仍應為受處罰人不利之
    認定。經查：異議人違規事實，已有舉發員警之證言作為證
    據，經核舉發機關已盡其證明之責。而異議人就對其有利之
    事實並未提出任何確實事證供本院調查，本院亦查無任何證
    據足資證明執勤員警有捏造事實違法取締之情事存在，是其
    所辯尚非可信，異議人駕駛車號D6-7895號自小客車，於上
    揭時、地有變換車道時未使用方向燈之違規事實，已堪認定
    。
五、綜上所述，本件異議人既有上開違規之事實，則原處分機關
    據此引用前開法條第48條第1項第1款、第63條第1項第1款，
    暨違反道路交通管理事件統一裁罰基準表裁處異議人900元
    罰鍰，並記違規點數1點於法尚無違誤，足認異議人異議內
    容，並無理由，應予駁回。
六、據上論斷，應依道路交通案件處理辦法第19條，裁定如主文
    。
中    華    民    國    97    年    6     月    30    日
                        交通法庭法  官  蔡直青
以上正本證明與原本無異。
如不服本裁定，應於收受送達後5日內向本院提出抗告狀。（應
附繕本）
                                書記官  劉鴻瑛
中    華    民    國    97    年    7     月    4     日


司法院資訊處製作；財團法人民間司法改革基金會備份。
